臺灣高雄地方法院刑事判決　　　　　　　　　　　　　九十三年度簡上字第四號
　　上　訴　人
　　即　被　告　甲○○
右列上訴人因竊盜案件，不服本院高雄簡易庭九十二年度簡字第四九一０號中華民國
九十二年十一月二十八日第一審刑事簡易判決（臺灣高雄地方法院檢察署檢察官聲請
簡易判決處刑案號：九十二年度偵字第二一二四八號）提起上訴，本院管轄之第二審
合議庭判決如左：
    主  文
上訴駁回。
甲○○緩刑貳年，緩刑期間付保護管束。
    事  實
一甲○○前於民國八十二年間，因違反肅清煙毒條例案件，經本院於八十三年三月三
  十一日，以八十三年度訴字第二三九號判處有期徒刑六月確定，並於同年六月十日
  執行完畢（不構成累犯），詎仍不知悔改，於九十二年十月二十日凌晨二時三十分
  許，在高雄縣鳳山市○○○路七六巷二三號前，見乙○○所有之車牌號碼ＸＬＫ─
  四六七號重型機車停放該處，竟意圖為自己不法所有，以自備之鑰匙一支啟動該車
  電門之方式，竊取上開重型機車一部，得手後供己騎用。嗣於同日凌晨三時許，甲
  ○○騎乘上開機車行經高雄縣鳳山市○○路與五甲一路路口時，為警查獲。
二案經乙○○訴由高雄縣警察局鳳山分局報告臺灣高雄地方法院檢察署檢察官偵查後
  聲請以簡易判決處刑。
    理  由
一訊據被告甲○○固坦承有於右揭時、地，以自備之鑰匙一支啟動告訴人乙○○所有
  之機車，並供己騎用之事實，惟矢口否認有何竊盜犯行，辯稱：我因罹患精神疾病
  ，對自己所為之行為無法控制、判斷，且當時一名叫「阿炮」之男子（下稱「阿炮
  」）說那部機車是他的，叫我去牽的，我並沒有偷竊云云。經查：
(一)被告於九十二年十月二十日凌晨二時三十分許，在高雄縣鳳山市○○○路七六巷二
  三號前，以自備之鑰匙一支啟動該車電門之方式，竊取告訴人所有之上開機車，嗣
  於同日凌晨三時許，被告騎乘上開機車行經高雄縣鳳山市○○路與五甲一路路口時
  ，為警查獲等事實，業據被告於警詢時坦承不諱，且被告於偵查及本院審理中亦均
  供承確有騎乘告訴人上開機車之事實；核與告訴人於警詢中指訴其所有之機車停放
  於住處門前遭竊之情節大致相符；此外，復有上開機車一部扣案可證，及贓物領結
  一紙、現場查獲照片二幀等附卷可稽，應堪認定
(二)至被告雖以前詞置辯，惟查，被告於偵查中供稱：（問：「阿炮」是誰？）我不知
  道，我在路上遇到二、三次而已等語，則被告既無法提供「阿炮」之真實姓名及年
  藉資料以供本院調查，其上開所辯是否屬實，已有可疑。再參以被告以自備之鑰匙
  一支開啟上開機車之電門後，隨即將該鑰匙丟棄乙情，業據被告於警詢時所自承在
  卷，倘若上開機車確為「阿炮」所有，並要求被告騎乘該車，「阿炮」理應將該車
  鑰匙交付被告，然被告卻以自備之鑰匙一支開啟機車電門後，旋將該鑰匙丟棄，足
  見被告知悉該車非屬「阿炮」所有，竟仍擅自騎用該車，其顯有意圖為自己不法所
  有之竊盜犯意甚明。
(三)又被告罹患精神分裂症乙節，固據被告提出長庚紀念醫院九十二年十二月十一日乙
  診字第一五三二二號診斷證明書一紙附卷為憑，然經本院依職權將被告送請高雄市
  立凱旋醫院鑑定被告案發當時之精神狀況，該院鑑定結果認：參究案主（即被告）
  對案發當時的自述：一群青少年的邀誘，使其竊取當時停在路旁已被開鎖的摩托車
  ，若案主所言屬實，可知案主於案發當時並未受到精神症狀的直接影響，僅是在對
  事情的認知及判斷分析能力差，案主的慢性化精神疾病且又無積極治療，功能的退
  化和症狀的干擾，影響其對事況的認知及判斷，因而未能有正確地辯識，但是相較
  於所犯事實內容，影響的程度尚未使得案主無自由決定意思的能力而無法為正確意
  思的決定及表示，故研判案主犯案當時的精神狀態尚難言之有「精神耗弱」的狀態
  ，更遑論「心神喪失」的程度等語，此有該院九十三年四月十五日高市凱醫成字第
  ０九三００００四七五號精神鑑定書一份附卷可稽，足見被告雖罹患有精神分裂症
  ，然其於案發當時，並未受到精神症狀之直接影響，尚未達精神耗弱或心神喪失之
  程度。
(四)綜上所述，被告上開所辯，均不足採。本案事證明確，被告竊盜犯行，應堪認定。
二核被告所為，係犯刑法第三百二十條第一項之竊盜罪。本院合議庭審酌被告貪圖一
  時方便，而竊他人機車，損及告訴人之利益，行為殊不足取，犯後未能坦承犯行，
  惟所竊得之機車業經告訴人領回等一切情狀，認原審依刑事訴訟法第四百四十九條
  第一項、第三項、第四百五十四條第二項，刑法第三百二十條第一項、第四十一條
  第一項前段，罰金罰鍰提高標準條例第一條前段、第二條，逕以簡易判決量處被告
  拘役四十日，併諭知如易科罰金，以三百元折算一日，其認事用法均無違誤，量刑
  亦稱妥適，上訴人即被告仍執前詞否認犯行，提起本件上訴，為無理由，應予駁回
  。末查，被告前於八十二年間，因違反肅清煙毒條例案件，經本院於八十三年三月
  三十一日，以八十三年度訴字第二三九號判處有期徒刑六月確定，並於同年六月十
  日執行完畢後，五年以內未曾受有期徒刑以上刑之宣告，有臺灣高等法院被告全國
  前案紀錄表一份在卷足按，因罹患精神分裂症，對事情之認知及判斷分析能力均較
  一般人差，致犯下本案，經此偵、審程序，當知所警惕，信無再犯之虞，本院認前
  開所宣告之刑以暫不執行為適當，爰併諭知緩刑二年，以啟自新。又為防止被告日
  後再罹刑章，本院認被告應委由觀護人以專業知識，輔導其品性，並監督其改過自
  新，方能收緩刑之效，爰依刑法第九十三條第一項規定，宣告其於緩刑期內應交付
  保護管束。另被告持以犯案之鑰匙一支，未經扣案，且被告於警詢中供稱業已丟棄
  等語，未避免執行困難，故不予宣告沒收，附此敘明。
據上論斷，應依刑事訴訟法第四百五十五條之一第一項、第三項、第三百六十八條，
刑法第七十四條第二款、第九十三條第一項，判決如主文。
本案經檢察官丙○○到庭執行職務。
中      華      民      國    九十三    年      六      月     十四     日
            臺灣高雄地方法院刑事庭
                                  審判長  法  官 黃三友
                                          法  官 涂裕洪
                                          法  官 王雅苑
右正本證明與原本無異。
不得上訴。
                                          書記官 黃琬婷
中      華      民      國    九十三    年      六      月     十四     日
附錄法條：
中華民國刑法第三百二十條第一項
意圖為自己或第三人不法之所有，而竊取他人之動產者，為竊盜罪，處五
年以下有期徒刑、拘役或五百元以下罰金。
